最　高　行　政　法　院　判　決
                                      100年度判字第833號
上  訴  人  達榮環保股份有限公司
代  表  人  郭慶松
訴訟代理人  高宏文  律師
            黃曉妍  律師
被 上訴 人  雲林縣稅務局
代  表  人  吳定謀
上列當事人間房屋稅事件，上訴人對於中華民國99年2月26日高
雄高等行政法院98年度訴字第669號判決，提起上訴，本院判決
如下：
    主  文
原判決廢棄，發回高雄高等行政法院。
    理  由
一、緣上訴人所有雲林縣林內鄉重興村進興3之20號房屋（下稱
    系爭房屋），於民國（下同）92年1月10日展開焚化廠建築
    物主體工程施工，至94年6月實質工程進度達100％。被上訴
    人依上訴人94年7月7日94達榮字第72號函檢送之94年6月施
    工進度報告所載「土建及鋼構工程進度已達100％」，認定
    系爭房屋屬「建造完成可供使用之房屋」，遂依房屋稅條例
    第10條第1項規定核計房屋現值，並按非住家非營業用稅率
    課徵94年7月至97年6月房屋稅合計新臺幣（下同）4,359,59
    5元。上訴人不服，申請復查，未獲變更；提起訴願、行政
    訴訟，均遭駁回，遂提起本件上訴。
二、上訴人起訴主張：
   (一)系爭房屋及設備，係依據行政院核定之「鼓勵公民營機構
     興建營運垃圾焚化廠推動方案」實施計畫之一，屬國家重
     大建設，獲行政院同意適用「特種建築物免辦理建築執照
      」。故是否「房屋建造完成」，自應依「內政部審議行政
     院交議特種建築物申請案處理原則」（下稱特種建築物處
     理原則）為認定。然系爭房屋及設備尚未取得完工證明，
     即尚未依「垃圾委託焚化處理契約文件（第4之2冊）建廠
     技術條款第7章」及「建廠技術條款第9章」之規定，將功
     能測試與竣工資料彙整為完工報告提交雲林縣政府核備。
     亦即系爭房屋及設備尚未進行試運轉及功能測試，亦未取
     得完工證明，尚未達可供使用之狀態，無法實際使用。被
     上訴人違反雲林縣房屋稅徵收細則第4條及第4條之1之規定
     ，自行創設雲林縣房屋稅徵收細則所無之嚴格認定標準，
     逕以上訴人依每月提供予雲林縣政府之施工進度報告所載
     「土建及鋼構工程達100%」，認定系爭房屋建造完成，課
     徵系爭房屋房屋稅，實有不當。
   (二)系爭房屋尚未取得完工證明，亦未達可供使用收益狀態，
     原處分機關核課系爭房屋房屋稅顯然違反「量能課稅原則
     」及「實質課稅原則」。
   (三)雲林縣政府延宕核發空操許可，違反契約義務，經仲裁委
     員會作成95年仲聲信字第104號仲裁判斷書，系爭房屋非可
     歸責於上訴人之事由致實質上無法使用，系爭房屋既無可
     得之應有收益存在，依臺北市政府北市法二字第094309708
     00號函釋意旨，自不應課稅。
   (四)系爭房屋是否成為房屋稅課徵標的應以系爭房屋是否建造
     完成，達可供使用收益狀態，「未攤提建設費用及可預期
     合理利潤」係因雲林縣政府違反契約，應負損害賠償之責
     ，並非系爭房屋提供實際使用而現實獲取之收益，被上訴
     人認定系爭房屋有收益之可能，顯然悖於經驗法則及論理
     法則。
   (五)系爭房屋為專供焚化設備使用之特種建築物，焚化廠（爐
     ）為不可分割之整體，焚化設備未達可供使用狀態，系爭
     房屋即未達可供使用狀態，依房屋稅條例系爭房屋尚未興
     建完成，並非房屋稅課徵標的。
   (六)依雲林縣房屋稅徵收細則第4條之1規定，本件系爭房屋及
     設備迄今尚未完成試車、運轉等功能測試，亦未向雲林縣
     政府申報竣工，以取得完工證明，系爭房屋尚無法使用，
     被上訴人認定系爭房屋是否「建造完成」方式應依雲林縣
     房屋稅徵收細則規定，被上訴人顯然違反上開徵收細則，
     恣意認定尚未取得完工證明之系爭房屋已建造完成，達可
     供使用狀態。
   (七)被上訴人就系爭焚化爐(廠)核課房屋稅，稅賦專為上訴人
     而存在，顯然悖離課稅公平原則。
   (八)系爭建物乃雲林縣政府依據行政院核定之「鼓勵公民營機
     構興建營運垃圾焚化廠推動方案」對外公開招標而決標，
     由上訴人以BOO方式籌資興建之垃圾焚化廠，其投資總額高
     達33億元，是依促進民間參與公共建設法第39條規定系爭
     建物自得享有房屋稅減免等語，求為判決撤銷訴願決定及
     原處分。
三、被上訴人則以：
  (一)系爭房屋之用途、構造是否特殊：系爭房屋之用途、構造於
    房屋稅條例及「雲林縣簡化評定房屋標準價格及房屋現值作
    業要點」已有明定，至「特種建築物處理原則」性質僅為內
    政部為審議行政院交議之特種建築物申請案所訂定之行政規
    則，且其第9項規定應於「特種建築物完工後」，由起造人
    送請當地主管建築機關備查。本件系爭房屋依垃圾委託焚化
    處理契約之建廠技術條款第9章規定應「將功能測試與竣工
    資料彙整為完工報告提交雲林縣政府核備」，然是否准予備
    查，並不會改變系爭房屋建造完成之事實。是上訴人所稱「
    系爭房屋為特種建築物，用途及構造特殊，是否『房屋建造
    完成』自應依內政部審議行政院交議特種建築物申請案處理
    原則為認定。」係屬誤解，仍應以房屋稅條例作為系爭房屋
    之房屋稅徵免依據。
  (二)本件系爭房屋經調查，上訴人94年7月7日94達榮字第0072號
    函，土建及鋼構工程進度於94年6月25日已達100％，且經被
    上訴人於98年2月2日派員實地查勘，並於98年2月4日以雲稅
    房字第0980500214號及第0980500215號函分別向台灣電力股
    份有限公司雲林區營業處及斗六市戶政事務所查證結果，系
    爭房屋業於93年9月16日配電完竣及同年5月14日完成門牌編
    訂。依房屋稅條例第12條第2項、雲林縣房屋稅徵收細則第4
    條之1規定及財政部77年6月28日台財稅第770190398號函釋
    ，系爭房屋在主觀上上訴人認系爭房屋土建及鋼構工程已於
    94年6月完工，且在客觀上被上訴人依職權實地勘查、調查
    戶政資料及用電資料等，確認系爭房屋已於94年6月建造完
    成。系爭房屋及設備報請竣工備查，未取得完工證明。惟其
    無法取得「完工證明」，非系爭房屋未建造完成（竣工），
    而係焚化設備試運轉進度落後（系爭房屋土建及鋼構已完成
    ，實際進度於94年6月25日達100%。且系爭房屋門窗及水電
    設備裝置完竣為可供使用狀態，並其供焚化設備安裝之實際
    進度亦達100%。惟在焚化設備試運轉部分其進度截至94年6
    月25日僅達80.9%。）即系爭房屋取得完工證明之條件為「
    將功能測試與竣工資料彙整為完工報告提交雲林縣政府核備
    」，焚化設備功能測試未完成，進而焚化設備未達可供使用
    狀態，然該焚化設備無法實際使用，與系爭房屋有無「建造
    完成」，係屬兩事。又依房屋稅條例第2條第1款、第3條及
    雲林縣房屋稅徵收細則第4條之規定，房屋建造完成、達可
    供使用狀態即為課稅客體。至於該房屋實際是否使用，並非
    課徵要件。故系爭房屋是否可供使用，並不以取得「使用執
    照」及「實際使用」為要件，是上訴人主張「系爭房屋及設
    備尚未進行試運轉及功能測試，亦未取得完工證明，尚未達
    可供使用之狀態，無法實際使用。」係為誤解。
  (三)系爭房屋為特種建築物，依相關法令僅能作特定用途使用，
    惟並不代表未作特定用途使用前，非房屋稅課稅標的。而房
    屋稅課稅標的前提為「建造完成」及「可供使用」2要件，
    至於房屋已符合上開要件，因故而未使用該房屋之情形下，
    該房屋仍為課稅標的，且依司法院釋字第565號解釋可知，
    系爭房屋已符合課稅要件，且不符合免稅要件，自應依法課
    徵房屋稅。上訴人因故未使用系爭房屋，則應尋正確之救濟
    管道，而非爭執系爭房屋非課稅標的。
  (四)依促進民間參與公共建設法第39條及財政部95年1月17日台
    財稅字第09504500720號函釋意旨可知，要適用促進民間參
    與公共建設法第39條規定減免房屋稅，須經直轄市及縣(市)
    政府擬訂相關減免規定，並提請各該議會通過後，報財政部
    備查。此時該相關減免規定始為「促進民間參與公共建設法
    相關法規規定」，可依特別法優先普通法（房屋稅條例）之
    原則優先適用。然雲林縣政府並未擬定相關減免房屋稅規定
    提請雲林縣議會通過，報財政部備查。故系爭房屋並無法律
    依據，得以減免房屋稅，被上訴人依房屋稅條例第1條規定
    課徵系爭房屋房屋稅，屬於法有據等語，資為抗辯，求為判
    決駁回上訴人之訴。
四、原審駁回上訴人在第一審之訴，係以：
  (一)查本件上訴人所有興建之系爭房屋（焚化廠），經上訴人於
    94年7月7日以94達榮字第0072號函向雲林縣政府陳報其施工
    進度時，稱其土建及鋼構工程進度於94年6月25日已達100％
    ，又被上訴人分別於98年2月4日以雲稅房字第0980500214號
    及第0980500215號函向台灣電力股份有限公司雲林區營業處
    及斗六市戶政事務所查詢系爭房屋之電力配送及門牌編訂情
    形，經分別函復系爭房屋分別於93年9月16日及同年5月14日
    已配電完竣及完成門牌編訂，足見系爭房屋於94年6月25日
    時已建構完成且開通電力設備並編訂門牌而達可以使用之狀
    態，應屬建造完成之房屋，而應依房屋稅條例第7條及第12
    條第2項核課房屋稅。再依卷附中華民國仲裁協會95年仲聲
    信字第104號仲裁判斷書之內容可知，上訴人亦自陳系爭房
    屋已興建完成始申請空操許可，且仲裁判斷亦認為上訴人系
    爭房屋已興建完成始認定雲林縣政府以要求補件方式延宕審
    查程序違約，並且仲裁結果最後認定雲林縣政府應給付上訴
    人系爭房屋「可得預期之操作營運合理利潤」，而所謂利潤
    係指扣除成本後之純益，房屋稅此稅捐負擔必屬應扣除之成
    本。準此，均可佐證系爭房屋已屬建築完成而應課徵房屋稅
    。上訴人主張系爭房屋尚未取得操作許可，無法使用，故不
    得課徵房屋稅云云，容有誤解。
  (二)依房屋稅條例第7條及第12條之規定可知，房屋稅之課徵，
    並不以取得建築執照及使用執照為要件，也不以建築主管機
    關發給完工證明為必要，只要房屋建造完成，客觀上屬於可
    堪供使用之狀態，納稅義務人即負有申報房屋稅之義務，並
    非房屋實際上開始使用才得課徵房屋稅，本院91年度判字第
    2078號、94年度判字第1816號及95年度判字第828號判決意
    旨可資參照。亦即只要房屋建造完成可供一般通常使用，即
    應課徵房屋稅，不論其是否屬特種建築物，無關有無取得建
    築執照、使用執照、完工證明、其特殊用途目的是否已達成
    或是否已經權責機關核准，更與實質課稅原則及量能課稅原
    則無違。本件上訴人之系爭房屋客觀上已建造完成而可供一
    般使用，已如上述，故依上揭說明，縱無建築執照、使用執
    照、未完成試車、運轉、未取得完工證明、未向雲林縣政府
    申報竣工及未准予備查，均不影響系爭房屋係屬建造完成而
    應課徵房屋稅，是上訴人此部分之主張亦無理由。況上訴人
    之系爭房屋事實上試運轉總進度也已達80％以上，合計進度
    更達99％以上，亦即系爭房屋也應已處於可做特殊用途目的
    使用之狀態，更益證上訴人以特殊目的用途尚未達成為由抗
    辯本件系爭房屋建造尚未完成，被上訴人據以課徵房屋稅有
    違實質課稅原則及量能課稅原則云云，並無足採。
  (三)依促進民間參與公共建設法第39條規定可知，得適用該條規
    定減免房屋稅之重大公共建設，須該重大公共建設所屬轄區
    內之直轄市及縣（市）政府有擬定相關減免規定，並提請各
    該議會通過後，並報財政部備查始可減免房屋稅。本件上訴
    人所屬轄區之雲林縣政府雖於93年間向雲林縣議會提出「雲
    林縣民間機構參與重大公共建設減免地價稅房屋稅及契稅自
    治條例」草案，惟未獲該議會通過，亦即雲林縣尚無民間機
    構參與重大建設得減免房屋稅之規定，是上訴人所有系爭房
    屋縱屬重大公共建設之範圍，亦不符促進民間參與公共建設
    法第39條之規定，而可減免房屋稅，上訴人此之主張，亦不
    足採。
  (四)上訴人另主張臺北市政府北市法二字第09430970800號函：
    「房屋稅屬於財產稅，對於財產的『應有收益』課稅。亦即
    對於已建造完成，實質上可供使用收益之房屋課稅，若原本
    實質上無法使用，尤其因非可歸責於納稅義務人之事由，致
    實質上無法使用者，則已無可得之『應有收益』存在，自不
    應課稅，方符實質課稅之量能課稅原則。」然查，該函僅係
    臺北市政府法規會之法律意見，並非判例具拘束力，對非其
    所轄之被上訴人本即無拘束力，且本件系爭房屋客觀上已建
    造完成而可供一般使用，已如前述，而該函先稱房屋稅係對
    於「已建造完成，實質上『可供』使用收益」之房屋課稅，
    後又稱「『實質上』無法使用」則不應課稅云云，顯係混淆
    「可供使用」與「實質使用」之觀念，並不足採。
  (五)綜上所述，上訴人前揭主張既不足採，則被上訴人以上訴人
    所有系爭房屋客觀上已建造完成而可供使用，依房屋稅條例
    第10條第1項規定核計房屋現值，並按非住家非營業用稅率
    課徵94年7月至97年6月房屋稅合計4,359,595元，並無違誤
    ；訴願決定予以維持，亦無不合；上訴人起訴意旨求為均以
    撤銷，並無理由，應予駁回。
五、上訴人上訴意旨略以：
  (一)原判決未審究系爭房屋屬特種建築物，依其所適用之法令，
    在尚未進行試運轉及功能測試，亦未取得完工證明情形下，
    無法實際使用，更何況此又非屬可歸責於上訴人之事由，自
    不應課徵房屋稅，原判決顯有適用房屋稅條例第7條不當之
    違背法令事由。
  (二)原判決竟以「只要房屋建造完成可供一般通常使用，即應課
    徵房屋稅，不論其是否屬特種建築物，無關有無取得建築執
    照、使用執照、完工證明、其特殊用途目的是否已達成或是
    否已經權責機關核准，更與實質課稅原則及量能課稅原則無
    違」云云，對於建造完成之認定違反房屋稅條例第24條及雲
    林縣房屋稅徵收細則第4條之1之規定，顯有判決違背法令之
    上訴事由。另原判決所列舉之本院91年度判字第2078號判決
    及95年度判字第828號判決意旨，與本案事實截然不同，原
    判決竟援引作為裁判之理由，顯有判決適用不當之上訴事由
    。
  (三)原判決未審究房屋稅之課稅目的，對於實際上未能供使用之
    系爭房屋遽以認定已建造完成而應課徵房屋稅，顯然違反稅
    捐稽徵法第12條之1及實質課稅原則，而有判決違背法令事
    由。
  (四)原判決以仲裁判斷雲林縣政府駁回上訴人空操許可之申請已
    構成違約，並判命雲林縣政府應給付上訴人「未攤提建設費
    用及可預期合理利潤」、「所謂利潤係指扣除成本後之純益
    ，房屋稅此稅捐負擔必屬應扣除之成本，據此，在在均可佐
    證系爭房屋已屬建築完成而應課徵房屋稅。」認定系爭房屋
    已建造完成並已有可能之收益，應課徵房屋稅云云，顯有判
    決不備理由之違法。
  (五)被上訴人未釐清房屋稅課徵之前提，未審究系爭房屋未達可
    供使用之狀態是否可歸責於納稅義務人，即遽認皆應課徵稅
    賦，顯然違反房屋稅條例第2條第1款、第5條、第7條、第8
    條、第15條第1項第7款、第2項第4款之立法意旨，其處分顯
    然違法等語。
六、本院按：
  (一)本案爭點之確立：
    1.兩造所不爭執之客觀事實：
      前開上訴人所興建之焚化廠建築物群（包括「鋼筋混凝土
      造1層守衛室」78.5㎡、「鋼筋混凝土造4層辦公室及夾層
      」共1626.1㎡、「鋼筋混凝土造1層消防水池」25㎡、「
      自來水池4」87㎡、「鋼鐵造1層地磅棚架」162.3㎡、「
      洗車棚架」13.1㎡、「泵浦棚架」47.9㎡、「鋼骨造1層
      主廠房」7,526.2㎡及「電梯」1部），於94年6月間，其
      實質工程進度已達100％，而具備房屋之外觀。
    2.在上開客觀事實基礎下，被上訴人認定該房屋在94年7月
      至95年6月之稅捐週期內，已符合房屋稅之稅捐客體定義
      ，而按期對上訴人課徵房屋稅（房屋稅為週期稅），本案
      所屬之稅捐週期為94年7月至97年6月，課徵之金額共計為
      4,359,595元。
    3.上訴人在上訴意旨中對上開房屋稅核課處分之主要指摘為
      ：「該房屋『客觀上』末到達可供使用之狀態，因此不符
      合『應課徵房屋稅』之『稅捐客體』定義」。
  (二)上開法律爭點所涉及稅捐法制之背景說明：
    1.按房屋稅為財產稅之一種，而財產稅是以財產為其稅捐客
      體，即以稅捐主對財產之所有或持有，來表徵其在「量能
      課稅原則」下之稅負能力。
    2.但為何財產之擁有（包括所有或持有）足以表彰稅負能力
      ，則在財稅理論上有所變遷，值得特別說明如下：
      (1)傳統之觀點認為，財產稅表面上看來是對財產課徵，但
        論之實質，應係對財產所生之孳息課徵。只不過逐一調
        查每一財產所生之實然孳息數額，稽徵成本過高，因此
        才以預估之應然孳息數額為其課徵對象。且在實際作業
        上，採取下列方法形成稅額。
        先在概念上，將財產之各期應然孳息數額（即未來之
          現金流量）折現匯總，以形成財產價格，做為財產稅
          之稅基。而且折現加總過程中，因為缺乏從市場而來
          之交易訊息（財產稅為週期稅，但單一財產在一個稅
          捐週期內未必都曾出售），故每以主管機關之評量取
          代市價（例如現行財產稅制中之「土地公告地價」及
          「房屋評定現值」）。
        而稅率之部分，則按足以表徵財產孳息多寡之使用類
          別差異性，而異其稅率（例如地價稅之稅率是按「一
          般用地」、「工業用地」、「農業用地」或「住宅用
          地」而為分類，房屋稅則分為「自住之住家用房屋」
          、「非自住之住家用房屋」與「非住家用且供營業用
          之房屋」、「非住家用且非供營業用之房屋」四大類
          ）。
        再透過上述稅基乘稅率之計算公式，使稅額不致超過
          財產客觀上可取得之孳息數額（但不考量實際取得數
          額之多寡，因為財產稅本身也有督促財產有效利用，
          避免閒置之功能存在）。
      (2)至於「為何同一筆孳息被課財產稅外，也同時要再被課
        徵所得稅，是否會造成重複課徵」之疑慮，傳統觀點是
        從「勞力所得」與「資本利得」間之差異性來加以化解
        ，主張資本利得有「不勞而獲」之色彩，應該有較高之
        稅負能力。
      (3)可是傳統理論以上之觀點隨著時空環境之推移受到越來
        越多之質疑（因為資本本身也要夠勞力換得），因此很
        多國家每從「避免重複課稅」之觀點，逐步廢除相關之
        財產稅制。不過其中不動產財產稅制卻仍被保留下來，
        而保留之理由，依晚近財稅理論之觀點，主要是認為：
        不動產之使用本身每帶有負外部性，往往對四週環境形
        成衝擊，為求「外部成本內部化」，而對之課徵財產稅
        。
    3.然而上開新、舊財稅理論對課徵不動產財產稅之理由雖有
      不同，但都同意財產稅之課徵必須該財產具備「使用可能
      性」，才能成為適格之財產稅稅捐客體。因為如果一筆財
      產對所有人或持有人而言，客觀上沒有加以使用之可能性
      時，不僅該財產對其沒有任何經濟上之意義或效用，也難
      以想像該財產會有因使用而生之負外部性存在，又如何能
      令之負擔稅捐。
  (三)在上開財產稅制法理基礎下，就前開上訴爭點，本院之判斷
    結論及其理由形成。
    1.就本案而言，上訴人前開建築群房屋是否可算為房屋稅之
      稅捐客體，依上開理論所言，即以該建築物群「客觀上是
      否到達可供使用狀態」為準。此一法律觀點亦為原審法院
      所採擇（見原判決書第20頁第3列所載），其下之判斷即
      為：「所謂『房屋客觀上到達可供使用狀態』之法律概念
      ，到底應如何針對本案之實證特徵，進行正確的法律涵攝
      」。
    2.而原判決對所謂「房屋客觀上到達可供使用狀態」之詮釋
      ，基本上是不考慮該建築物群在公法上之使用管制規劃，
      只是以下述數個指標，判斷上訴人在自然意義下，可以按
      「一般方式」使用該建築物群。
      (1)該建築物群已100%完工，有完整之建物外觀，並在內部
        配置一定之設備，可供使用。
      (2)該建築物群已開通電力設備。
      (3)該建築物群已編訂門牌。
      (4)該建築物群主建物內之焚化廠設備已到達可運轉之地步
        （所以上訴人才會主動申請空操許可）。
    3.但本院認為：
      (1)所謂「建築物到達可供使用」之狀態，乃是指：「該建
        築物從公法管制之角度，已經容許其依原來之建物管制
        規劃目標進行使用」。而判斷此項狀態之最佳指標（或
        標籤），則是「使用執照」之核發。因為一旦建築物使
        用執照核發之後，該建築物即可按建管法令之規劃用途
        來實際使用，不會受到公部門機關之干涉。
      (2)而判斷「建築物到達可供使用狀態」之最佳指標固然是
        「使用執照」，但卻非其惟一指標，稅捐機關仍可用其
        他指標來判定，如該建築物實際上已可按其原先之建物
        管制規劃目標為實際之使用。這在當事人刻意不申請使
        用執照之情況，特別有其意義。
      (3)至於當事人在公法上尚未許可使用建築物以前，即不按
        照原來之建物管制規劃目標，違法使用該建築物之情形
        ，固然可以按其「實然」使用之客觀事實，對之課徵房
        屋稅，並且一旦課徵，除非符合房屋稅條例第8條之規
        定，即會按期永續課徵下去。不過在這裏特別需注意者
        為，此時該房屋類別屬性之歸屬（類別歸屬會連帶影響
        稅率）則不能以該建物之公法管制目標為準，而應以其
        實際用途為準。因為此時建物之使用類別歸屬，實際上
        已不可能按其公法上之管制規範來決定。
      (4)統合以上各項論點，所須特別強調者為，房屋稅之所以
        以「建築物到達可供使用」為其房屋稅課徵之起點，正
        是考量到「房屋稅與一般財產稅相同，有督促擁有者即
        時有效利用之功能。因此要在其到達可供使用狀態時，
        立即課徵房屋稅」。若當事人因為建管法令之客觀限制
        ，無法按其原先之規劃用途使用，且當事人實際上沒有
        開始為「建管法令許可用途」以外之（違法或違規）使
        用，即難謂「建築物到達可供使用」之狀態，亦不應啟
        動房屋稅之課徵。因為房屋之所有人或持有人都期待合
        法使用系爭房屋，如果建管法令不許可其使用，大體上
        都會遵守法令不為使用，違規使用每屬例外，故所謂「
        可供使用」，原則上亦應以房屋應然面上「已可合法使
        用」為其判準，例外情形才改以實然面上之實際違法使
        用為其判準。
      (5)又就本案之實證特徵而言，原判決已依原審卷內所附之
        中華民國仲裁協會95年仲聲信字第104號仲裁判斷書之
        記載內容，認定以下之客觀事實：
        上訴人在系爭焚化廠興建工作完成之際，即於93年10
          月12日提送第1次空操許可之申請（仲裁判斷書第172
          頁）。
        依系爭空操許可申請歷程，顯示雲林縣政府未履行其
          儘速核發許可證照及行政協助之義務，一再以要求補
          件之方式延宕審查之程序，以致「系爭焚化廠興建完
          成」逾2年之時間，仍無法進行試運轉，影響上訴人
          與雲林縣政府承攬契約之後續執行（見仲裁判斷書第
          183頁）。
        而該仲裁判斷亦認定，上訴人系爭房屋已興建完成，
          雲林縣政府則以要求補件方式延宕審查程序，故是雲
          林縣政府違約。
        又上訴人主張：「系爭建物係屬重大公共建設之特種
          建築物，無須申請建築執照或使用執照，且此種建物
          須達特種建築之特殊用途並經准予備查後才算建造完
          成而達可以使用之狀態，本件系爭建築物尚未完成試
          車及運轉等功能測試之特殊用途，亦未向雲林縣政府
          申報竣工，以取得完工證明」等情，亦為被上訴人所
          不爭執。
      (6)綜合以上之實證情況，對本案進行法律涵攝，初步可以
        判定「上訴人極欲將興建完成之建築物移交予雲林縣政
        府，而是雲林縣政府之違約行為，使上訴人無法試運轉
        ，測試該焚化廠之功能，使之處於『實際可使用』之狀
        態」。此外又無其他證據足以顯示（至少原審法院未調
        查），上訴人已將該建築物群違反建管法令轉供他用。
        依上所述，難認其已符合「客觀上到達可供使用狀態」
        ，原判決認定本案符合該要件，實非妥適。
    4.原判決雖引用房屋稅條例第7條及第12條之規定，而謂：
      「房屋只要建造完成，可供一般通常使用，即應開始課徵
      房屋稅」云云，但查：
      (1)房屋稅起徵時點之法規範，現行房屋稅條例並無明文，
        只有就新建申報時點與增建、改建之情形為規範，爰條
        列相關規定如下。
        房屋稅條例第7條：
          納稅義務人應於房屋建造完成之日起30日內檢附有關
          文件，向當地主管稽徵機關申報房屋稅籍有關事項及
          使用情形；其有增建、改建、變更使用或移轉、承典
          時，亦同。
        房屋稅條例第12條：
          房屋稅每年徵收一次，其開徵日期由省（市）政府定
          之。新建、增建或改建房屋，於當期建造完成者，均
          須按月比例計課，未滿一個月者不計。
      (2)真正對之為規範者為「雲林縣房屋稅徵收細則」第4條
        及第4條之1之規定，其規定內容如下所示。
        第4條：
          本條例第7條所定申報日期之起算，規定如下：
          一、新建房屋，以門窗、水電設備裝置完竣，可供使
              用之日為起算日，未裝置完竣已供使用者，以實
              際使用日為起算日。經核發使用執照而故意延不
              裝置門窗、水電者，以核發使用執照之日起滿30
              日為起算日。其延不申領使用執照者，以房屋主
              要結構完成，可供裝門窗之日起滿30日為起算日
              。
          二、增建、改建房屋，以增、改建完成可供使用之日
              為起算日。
          三、房屋變更使用者，以實際變更使用之日為起算日
              。
          前項第2款增建、改建所增加之產值，未達新臺幣1萬
          元者，得免予申報，但仍應併入總值課稅。
        第4條之1
          本條例第12條第2項所稱建造完成者，其完成日期之
          認定，以使用執照所載日期為準；無使用執照者，以
          完工證明所載日期為準；無使用執照及完工證明者，
          以申報日為準；無使用執照及完工證明亦未申報者，
          以調查日為準。
      (3)透過以上規定內容足知，判斷「房屋客觀可供使用」，
        除了實際已供使用外，最主要之參考指標還是「使用執
        照」，只不過另外規定「沒有使用執照與故意遷延」之
        處理方式。其背後之規範意涵，還是強調「可供使用」
        之判斷，還是要考量建管法令上之管制規劃，以及是否
        有按照該規範為使用之可能。
  (四)總結以上所述，本案因為原判決對「房屋客觀上到達可供使
    用狀態」概念之詮釋尚有未妥，致其法律涵攝結果錯誤，而
    有適用法規不當之違法，且在正確法律規範意旨基礎下之相
    關待證事實，原判決均未調查理解。故其維持系爭課徵房屋
    稅處分，尚嫌速斷，本件事實尚未明瞭，本院無從為法律之
    判斷，故上訴論旨指摘原判決違背法令，求予廢棄，為有理
    由。爰將原判決廢棄，發回原審法院調查後，另為適法之裁
    判。
七、據上論結，本件上訴為有理由。依行政訴訟法第256條第1項
    、第260條第1項，判決如主文。
中　　華　　民　　國　　100　 年　　5　　 月　　26　　日
                    最高行政法院第六庭
                        審判長法官　黃　合　文
                              法官　鄭　忠　仁
                              法官　劉　介　中
                              法官　帥　嘉　寶
                              法官　陳　鴻　斌

以  上  正  本  證  明  與  原  本  無  異
中　　華　　民　　國　　100　 年　　5　　 月　　30　　日
　　　　　　　　　　　　　　　書記官　葛　雅　慎